臺灣高等法院刑事判決
111年度上易字第974號
上  訴  人  
即  被  告  賴顯騰


上列上訴人即被告因妨害名譽案件，不服臺灣士林地方法院111
年度易字第96號，中華民國111年4月12日第一審判決（起訴案號
：臺灣士林地方檢察署110年度偵字第16774號），提起上訴，本
院判決如下：
    主  文
上訴駁回。               
    事實及理由
一、經本院審理結果，認第一審以上訴人即被告賴顯騰（下稱被
    告）犯刑法第309條第1項之公然侮辱罪，科處新臺幣（下同
    ）5千元，並諭知易服勞役折算之標準為1千元折算1日，認
    事用法及量刑均無不當，應予維持，並引用第一審判決書記
    載之事實、證據及理由（如附件）。
二、駁回被告上訴之理由
　㈠被告上訴意旨略以：一般人在家是不會進行錄影，故本件為
    陳國欽故意栽贓抹黑，被告並非對陳國欽進行辱罵，僅為抒
    發心情之口頭禪。又被告品行良好，與鄰居和睦相處，僅憑
    陳國欽陳述就為定罪，實有不服。又當日說「幹你娘機掰（
    台語）」2次，並沒有對著陳國欽叫罵，均是自己喃喃自語
    、且為平日之口頭禪，並沒有侮辱陳國欽的意思云云。
　㈡證據之取捨與證據之證明力如何，均屬事實審法院得自由裁
    量、判斷之職權，茍其此項裁量、判斷，並不悖乎通常一般
    人日常生活經驗之定則或論理法則，又於判決內論敘其何以
    作此判斷之心證理由者，即不得任意指摘其為違法。茲原判
    決已詳敘就卷內證據調查之結果，而為綜合判斷、取捨，認
    檢察官所提前揭各項證據不足採為證明被告有其所指之上開
    犯行，其得心證的理由已說明甚詳，且所為論斷從形式上觀
    察，亦難認有違背經驗法則、論理法則，或有其他違背法令
    之情形，自不容任意指為違法。本件原審業已敘明經勘驗結
    果可認被告係於與陳國欽發生爭執、拉扯時第1次出言「幹
    你娘機掰」，並於陳國欽報警時，2次出言「幹你娘機掰」
    ，是可認2次出言均係針對陳國欽之行為，用以表達不滿情
    緒之攻擊性言詞，用以貶低陳國欽之人格、品行、名譽、社
    會評價，而認被告辯稱：口頭禪、喃喃自語云云，純屬卸責
    之詞。況被告自承：我因為陳國欽要叫警察，又沒有什麼事
    情，又拿手機一直錄影，才會辱罵幹你娘機掰等語（見偵字
    卷第70頁），是被告辯稱：並非針對陳國欽云云，顯不可採
    。
　㈢從而，被告提起上訴，仍執前開情詞而為爭執，並對於原審
    量刑之自由裁量權限之適法行使，持己見為不同之評價，指
    摘原判決不當，自難認有理由，應予以駁回。
據上論斷，應依刑事訴訟法第373條、第368條，判決如主文。
本案經檢察官謝幸容提起公訴，檢察官陳慧玲到庭執行職務。
中　　華　　民　　國　　111 　年　　11　　月　　24　　日
                  刑事第十一庭  審判長法　官  張江澤
                                      法　官  章曉文
                                      法　官  郭惠玲
以上正本證明與原本無異。
不得上訴。
                                      書記官  湯郁琪
中　　華　　民　　國　　111 　年　　11　　月　　24　　日
　　　　　　　　　　　　　　　　　　　
附錄：本案論罪科刑法條全文
中華民國刑法第309條
公然侮辱人者，處拘役或9千元以下罰金。
以強暴犯前項之罪者，處1年以下有期徒刑、拘役或1萬5千元以
下罰金。

附件：
臺灣士林地方法院刑事判決               111年度易字第96號
公  訴  人  臺灣士林地方檢察署檢察官
被      告  賴顯騰
上列被告因妨害名譽案件，經檢察官提起公訴（110年度偵字第1
6774號），本院判決如下：
    主  文
賴顯騰犯公然侮辱罪，處罰金新臺幣伍仟元，如易服勞役，以新
臺幣壹仟元折算壹日。
    事  實
一、賴顯騰與陳國欽為鄰居關係，賴顯騰於民國110年2月26日上
    午11時許，在臺北市○○區○○街00巷00弄00號後門外之不特定
    人得共見共聞之公共場所，因不滿陳國欽持手機錄影其停放
    機車之過程，而與陳國欽發生爭執，於爭執過程中，竟基於
    公然侮辱之犯意，接續辱罵陳國欽「幹你娘機掰（台語）」
    等語2次（公訴意旨誤載為賴顯騰第2次辱罵言語為「幹你娘
    」，應予更正），足生損害於陳國欽之名譽。
二、案經陳國欽訴由臺北市政府警察局○○分局報告臺灣士林地方
    檢察署檢察官偵查起訴。
    理  由
壹、程序方面：
    刑事訴訟法第159條第1項規定，被告以外之人於審判外之言
    詞或書面陳述，除法律有規定者外，不得作為證據；同法第
    159條之5第1項則規定，經當事人於審判程序同意作為證據
    ，法院審酌該言詞陳述或書面陳述作成時之情況，認為適當
    者，亦得為證據。查本判決下列所引用被告以外之人於審判
    外陳述，固屬傳聞證據，惟檢察官、被告賴顯騰於本院審理
    時，對於前開傳聞證據，均同意做為證據（見本院111年度
    易字第96號卷【下稱本院卷】第26頁）。本院審酌該等證據
    作成時之情況，並無違法取證或證據力明顯偏低之情形，以
    資為證據並無不當，均有證據能力。又本案判決以下所引用
    之非供述證據，與本案待證事實具有自然之關聯性，亦查無
    依法應排除其證據能力之情形，依法自得作為證據。
貳、實體方面：
一、認定事實之依據及理由：
　  訊據被告固坦承於前揭時間、地點，語出「幹你娘機掰（台
    語）」等語2次，但矢口否認有何公然侮辱犯行，並辯稱：
    這只是我的口頭禪，我沒有侮辱告訴人陳國欽的意思等語。
    惟查：
　㈠被告於上揭時間、地點，停放其所駕駛之機車時，因遭告訴
    人持手機拍攝而與告訴人發生爭執，爭執過程中曾語出「幹
    你娘機掰（台語）」等語2次等情，業據被告於偵訊及本院
    審理時坦承不諱（見臺灣士林地方檢察署110年度偵字第167
    74號【下稱偵查卷】第70頁、本院卷第36頁），核與證人即
    告訴人於警詢、偵訊時之證述大致相符（見偵查卷第15頁、
    第68頁），並有告訴人手機錄影檔案擷圖照片附卷可參（見
    偵查卷第36頁），並經本院當庭勘驗告訴人手機錄影檔案確
    認無訛，有本院勘驗筆錄及勘驗畫面擷圖在卷可查（見本院
    卷第27頁至第32頁、第39頁至第54頁），此部分之事實，首
    堪認定。
　㈡被告固辯稱其上開言語並非針對告訴人，只是口頭禪云云。
    然經本院勘驗告訴人手機錄影檔案，勘驗結果略以：⑴於檔
    名「000000 000000-0 （髒話在本影片51秒處）」檔案中，
    可見於螢幕畫面顯示時間11：57：25，被告之子賴齊得走向
    告訴人，並質問告訴人為何錄影，告訴人則質疑為何賴齊得
    要動手，兩人隨即發生爭執、拉扯，爭執過程中，被告亦一
    同加入拉扯告訴人，並於幕畫面顯示時間：11：58：11時，
    被告口出「幹你娘機掰」等語；⑵於檔名「000000 000000-0
     」錄影檔案中，可見告訴人以手機報警，被告則於其機車
    上整理東西，並於螢幕畫面顯示時間12：00：43時，轉向告
    訴人手機鏡頭，並口出「幹你娘機掰」等語，告訴人即上前
    質問被告，在一旁勸阻之被告及告訴人鄰居江燕貞亦上前勸
    阻被告、告訴人，有前開本院勘驗筆錄及勘驗畫面擷圖在卷
    可查（見本院卷第29頁至第32頁、第49頁至第50頁）。由上
    開勘驗結果，可知被告係在與告訴人發生爭執、拉扯時，語
    出第1次「幹你娘機掰」，並於告訴人報警時，再次轉向告
    訴人方向語出「幹你娘機掰」，顯均係為表達己身不滿，而
    針對告訴人之言詞，聽聞者並可感受被告情緒激動、異常，
    自屬攻擊性之言詞，且該言語依據一般社會通念及經驗觀之
    ，足以對告訴人之人格、品行、名譽及社會評價造成貶損。
    被告在臺北市○○區○○街00巷00弄00號後門外之不特定人得以
    共見共聞之公共場所，對告訴人為前揭言語，應已該當公然
    侮辱罪之構成要件，是被告前揭所辯，純屬卸責之詞，實無
    足採。
　㈢綜上所述，本件事證明確，被告之犯行堪以認定，應依法論
    科。
二、核被告所為，係犯刑法第309條第1項之公然侮辱罪。被告係
    出於同一公然侮辱之犯意，而於密接之時間內2次以「幹你
    娘機掰」字辱罵告訴人，足認各次行為之獨立性極為薄弱，
    應論以接續犯而僅成立一罪。爰以行為人之責任為基礎，審
    酌被告因告訴人攝影其停車過程，而與告訴人發生爭執，過
    程中不思理性溝通，竟以公然侮辱告訴人，缺乏尊重他人名
    譽之法治觀念，所為實有不當，並參考被告犯後否認犯行之
    犯後態度，及於審理時自承之智識程度、生活狀況（見本院
    卷第36頁），暨其犯罪之動機、目的及手段、造成告訴人名
    譽損害之程度等一切情狀，量處如主文所示之刑，並諭知易
    服勞役之折算標準，以示懲儆。
據上論斷，應依刑事訴訟法第299條第1項前段，刑法第309條第1
 項、第42條第3項，刑法施行法第1條之1第1項，判決如主文。
本案經檢察官謝幸容提起公訴，檢察官林聰良到庭執行職務。
中    華    民    國   111    年    4     月    12    日
                  刑事第七庭  法  官 李昭然